【裁判字號】    98,交上訴,8
【裁判日期】    980416
【裁判案由】    公共危險等
【裁判全文】
臺灣高等法院刑事判決                 98年度交上訴字第8號
上  訴  人  臺灣士林地方法院檢察署檢察官
被      告  甲○
選任辯護人  蕭仁杰律師
上列上訴人因公共危險等案件，不服臺灣士林地方法院97年度交
訴字第47號中華民國97年11月21日第一審判決（起訴案號：臺灣
士林地方法院檢察署96年度調偵字第315號），提起上訴，本院
判決如下：
    主  文
上訴駁回。
    理  由
一、公訴意旨略以：被告甲○於民國95年11月21日上午7 時20分
    許，駕駛車牌號碼為0621-EV號自小貨車，沿臺北市大同區
    ○○○路由南往北方向行駛，途經該路與民權西路交岔路口
    時，理應注意車輛行駛時，駕駛人應注意車前狀況及兩車併
    行之間隔，並隨時採取必要之安全措施，而依當時情形，又
    無不能注意之情事，竟疏於注意，於通過上開交岔路口，超
    越同向由乙○○所駕駛之車牌號碼為AXD-721號重型機車之
    際，加速行駛而擦撞乙○○之安全帽，致其人車倒地後，受
    有左側第3肋骨骨折、左側鎖骨骨折、左側耳膜外傷、兩側
    感音神經性耳聾、頭部鈍挫傷疑似腦震盪等重傷害，而其接
    受3次純音聽力檢查，右耳聽力27分貝，左耳聽力45分貝，
    聽力無法自然恢復，亦無法施以手術治療。詎被告於肇事後
    未停車為必要之救護與處置，逕行駕駛上開車輛逃逸，經不
    詳路人記下車牌報警，而循線查獲，因指被告涉有刑法第18
    5條之4的肇事逃逸罪及同法第284條第1項後段之過失致重傷
    害罪等語。
二、按犯罪事實應依證據認定之，無證據不得認定犯罪事實；又
    不能證明被告犯罪者，應諭知無罪之判決，刑事訴訟法第15
    4條第2項、第301條第1項分別定有明文。再所謂認定犯罪事
    實之證據，係指足以認定被告確有犯罪行為之積極證據而言
    ，苟未能發現相當證據，或證據不足為不利於被告事實之認
    定時，即應為有利於被告之認定，更不必有何有利之證據，
    亦不能以推測或擬制之方法，以為裁判基礎（最高法院29年
    度上字第3105號、40年度臺上字第86號、56年度臺上字第80
    7號判例意旨參照）。
三、公訴人指被告甲○涉有肇事逃逸及過失致重傷害等罪嫌，無
    非係以附件所載之證據為其所憑之論據（其中證人乙○○於
    警詢之證述，業經檢察官當庭捨棄作為證據，見原審卷第27
    頁）。訊之被告甲○固坦承於前揭時、地駕駛上開0621-EV
    號自小貨車，沿臺北市大同區○○○路由南往北方向行駛，
    有途經該路與民權西路交岔路口之事實，然堅決否認有何過
    失致重傷害及肇事逃逸等犯行，辯稱：伊沒有撞到告訴人乙
    ○○，如果有撞到人，伊會知道，且案發當時是上班時間，
    人、車都很多，伊不可能肇事後可以逃逸，而警察要伊配合
    調查時，伊也將車子開去給警察看等語。經查：
  (一)被告於95年11月21日上午7時20分許，駕駛車牌號碼為0621-
    EV號自小貨車，沿臺北市大同區○○○路由南往北方向行駛
    ，有途經該路與民權西路交岔路口之事實，固經被告於警詢
    、原審及本院審理時陳明在卷（見偵字第15557號卷第11頁
    、原審卷第27頁、本院卷第21頁、第50頁反面）。且告訴人
    乙○○於前揭時間騎乘車牌號碼為AXD-721號重型機車，亦
    沿臺北市大同區○○○路由南往北方向行駛，途經該路與民
    權西路交岔路口時，因遭擦撞致人車倒地，並因而受有左側
    第3肋骨骨折、左側鎖骨骨折、左側耳膜外傷、兩側感音神
    經性耳聾、頭部鈍挫傷疑似腦震盪等重傷害，而其接受3次
    純音聽力檢查，右耳聽力27分貝，左耳聽力45分貝，聽力無
    法自然恢復，亦無法施以手術治療等情，已據證人即告訴人
    乙○○於警詢及原審審理時證述在卷（見偵字第15557號卷
    第8頁、原審卷第73頁），並有馬偕紀念醫院診斷證明書3紙
    、道路交通事故現場圖、道路交通事故調查報告表(一)、(二)、
    現場及上開AXD-721號重型機車照片6幀附卷可稽。
  (二)然告訴人乙○○於前揭車禍發生後即不醒人事，是交通警察
    根據路人提供資料，才知道上開自小貨車肇事等情，業據證
    人乙○○於警詢及原審審理時證述甚明（見偵字第15557號
    卷第8頁、原審卷第73頁至第77頁），顯見告訴人乙○○對
    肇事者及本案交通事故發生之情形均毫無所悉。且依其於原
    審審理時所述：「（有無看到撞你的車？）沒有，我是在前
    面，當時是紅燈剛變綠燈」、「（該車從何處撞你的車？）
    根據安全帽上沾的漆和我受傷情形，應該是從我左後方，車
    損也是左側」、「（當時有無看到該車為何種顏色？）我都
    不曉得，我就快要到學校，突然不省人事，醒來時已經在馬
    偕醫院，交通隊警員就對我作筆錄」、「（車損情形如何？
    ）車子左側和後面，右側也有一點，可能是被撞時車子倒地
    」、「（當天被撞是從左後方被撞？）根據撞擊點來看是這
    樣」等語（見原審卷第73頁至第74頁、第76頁），益徵證人
    乙○○對於車禍發生過程完全沒有印象，而是以其所受傷害
    、車損及安全帽上所沾油漆推測肇事車輛自左後方撞擊而來
    。至證人即前往案發現場處理本案之員警呂連盛雖於偵查中
    證稱：「（報案的人是否有說是誰撞到他？）有位小姐主動
    過來說是藍色貨車，車號幾號，我有記下……小姐不願意留
    資料，也不願意作證就走了」等語（見調偵字第315號卷第
    22頁），並提出其當時所書寫之記事便條1紙為證（見調偵
    字第315號卷第29頁，即如附件編號7），然此均係證人呂連
    盛於法院審判期日，轉述原始證人（即上開提供肇事車輛顏
    色、車號之不知名小姐）在審判期日外之陳述，應屬傳聞證
    據。而檢察官、被告及辯護人於本院審理時固均表示同意該
    等資料作為證據（見本院卷第47頁反面），然該不知名小姐
    背景不詳，是否具有判斷被告有無肇事之能力？撞擊點在何
    處？本案案發過程為何？又其提供車號之原因非一，究係表
    示該自小貨車肇事？或告訴人乙○○肇事撞及該自小貨車？
    亦不明確，自難僅憑該不知名女子前開向呂連盛提供車號即
    認被告為本案肇事者。是本案依證人乙○○、呂連盛之證詞
    及上開記事便條，尚無從憑為不利於被告之認定。
  (三)至證人乙○○雖於原審審理時證稱：伊案發時所載之安全帽
    上之刮痕及藍色車漆是因本案造成等語在卷（見原審卷第75
    頁至第77頁）。然經檢察官指揮警員將前開乙○○安全帽上
    之藍漆（代號為A檢體）、被告前揭自小貨車右側車身上之
    藍漆（代號為B檢體）分別採樣後，送請內政部警政署刑事
    警察局進行鑑定結果：1.A檢體層次由外而內依序為透明層
    、銀色層、白色層，透明層表面有疑似外來藍色擦痕，取藍
    色擦痕鑑定（代號為A1）；B檢體層次由外而內依序為藍色
    層、白色層，取藍色層鑑定（代號為B1）。2.A1與B1顏色相
    近，A1因檢體量微，僅以紅外線光譜分析法、掃瞄式電子顯
    微鏡/X光射線能譜分析法分析結果，檢出聚酯（Polyester
    ）樹脂、填充劑硫酸鋇（BaSO4）、鋁閃片（Al flake）及
    無機顏料二氧化鈦（TiO2）等成分；B1以紅外線光譜分析法
    、掃瞄式電子顯微鏡/X光射線能譜分析法、熱裂解氣相層析
    /質譜分析法分析結果，檢出聚酯（Polyester）樹脂、填充
    劑硫酸鋇（BaSO4）、鋁閃片（Al flake）及無機顏料二氧
    化鈦（TiO2）等成分。3.綜合研判，A1與B1相似，此有該局
    96年6月5日刑鑑字第0960063470號鑑定書1件在卷可憑（見
    偵字第15557號卷第71頁正、反面）。再參以鑑定證人即上
    開鑑定結果之鑑定者林育青於原審審理時所述：本件鑑定報
    告是伊製作，但證物非伊採樣，而鑑定結果係認檢體A1與B1
    相似，因為油漆證物屬於類化證物，與DNA不同，送驗證物
    有分個化證據和類化證據，油漆在製造過程中，同一批生產
    成分會相同，也就是用同一批成份塗料的機車或汽車，成分
    會相同，所以要證明二車有無發生碰撞，還是要參考其他相
    關證據綜合研判；伊沒有做過不同批塗料成分差異何在之研
    究，因為油漆屬於大量生產之物，同一批是同時製造好幾百
    桶，不會只做一桶；伊也無法判斷是否不同批之油漆、也沒
    有做過同一批塗料會用在多少車輛上之研究；又如送驗時顏
    色不同即不進行鑑定，也沒有做過顏色相近之研究；伊沒有
    辦法從鑑定結果判斷安全帽上車漆係從何車移轉，因為從同
    一批相同油漆的車子都會有這樣鑑定結果等語（見原審卷第
    68頁至第72頁）。足知縱前開自告訴人乙○○安全帽上沾附
    之藍漆採得的檢體與被告前揭自小貨車右側車身上採集之藍
    漆檢體成分相似，卻因油漆為類化證物，同一批調製之油漆
    其成分即相同，而不同批油漆也無法判斷是否成分即因此不
    同，尚難因此即認告訴人乙○○安全帽上沾附之藍漆必係從
    被告前揭自小貨車上轉移而來。故亦不得據該安全帽上之藍
    漆遽認本案係被告未注意車前狀況並保持行車安全距離情形
    下，自後追撞告訴人，導致告訴人人車失去平衡，於機車左
    倒前，頭部與行進間之自小貨車發生擦撞，而致自小貨車車
    漆轉移至告訴人前揭安全帽左後方，造成告訴人因而受有如
    前開所述之重傷害。
  (四)又本案案發後對於被告之前開自小貨車及告訴人乙○○之前
    開重型機車，曾先後4次分別由(1)證人即員警杜信輝會同被
    告、告訴人；(2)檢察官會同被告、告訴人；(3)檢察官指揮證
    人杜信輝會同被告、告訴人；(4)原審法院受命法官會同被告
    、告訴人進行勘驗，各有臺北市政府警察局大同分局交通事
    故車輛勘驗紀錄表1紙、照片4幀；勘驗筆錄1份；臺北市政
    府警察局大同分局偵查報告、照片6幀；勘驗筆錄1份、照片
    15幀在卷可參（見偵字第15557號卷第20頁至第24頁、第64
    頁；調偵字第315號卷第78頁至第80頁；原審卷第35頁至第
    41頁）。且前開第1次勘驗過後，另有補照車輛照片（見偵
    字第15557號卷第38頁至第39頁）。而依告訴人乙○○前開
    證述內容，其於案發時間及地點騎乘機車時，紅燈剛變綠燈
    ，且告訴人乙○○是第1部車，則若本案係被告撞擊告訴人
    乙○○所致，碰撞點應在被告上開自小貨車之車頭處，然被
    告所駕駛之上開自小貨車於第1次、第2次勘驗時，車頭均無
    明顯擦撞或刮擦痕，有前開臺北市政府警察局大同分局交通
    事故車輛勘驗紀錄表、勘驗筆錄足參。且告訴人乙○○於偵
    查中亦自承：伊於95年12月5日有一同到現場察看上開自小
    貨車，且當時該車無刮擦痕跡等語在卷（見偵字第15557 號
    卷第57頁），是本案顯無證據足資證明被告所駕駛之上開自
    小貨車車頭有碰撞告訴人乙○○情事。又被告所駕駛之上開
    自小貨車雖於第2次勘驗結果指出右側車斗處經勘驗出3道明
    顯刮痕，自前往後分別是長約25公分之橫向擦痕、長約3公
    分自左上至右下之斜向擦痕、長約10公分自上至下呈縱向之
    蛇行刮痕，亦有前開勘驗筆錄可按，然經原審命告訴人乙○
    ○騎乘前揭機車與該3道刮擦痕比對相關高度結果，其機車
    車身位置明顯低於該3道刮擦痕，況告訴人乙○○之機車果
    因擦撞到被告上開自小貨車該3道刮擦痕其中1處而發生車禍
    ，而該3道刮擦痕均屬藍漆遭刮落情形（見原審卷第37頁）
    ，告訴人乙○○之機車亦應沾附有被告自小貨車上之藍漆，
    然依證人乙○○於原審審理時所述，告訴人前揭機車除安全
    帽後方有藍漆外，其餘機車車身應無藍漆（見原審卷第73頁
    至第77頁），是亦難指被告所駕駛之前揭自小貨車上之該3
    道刮擦痕處，為本件車禍碰撞點。另告訴人乙○○雖亦質疑
    被告自小貨車車斗上方鐵架之擦痕（鐵架擦痕之詳細位置見
    調偵字第315號卷第79頁）為兩車碰撞點，然觀諸前揭第3次
    勘驗所攝之照片（即調偵字第315號卷第79頁至第80頁），
    該鐵架擦痕之高度自地面起算為90至100公分處，且方向為
    上下狀，而兩車行進中，若果有擦撞，應屬橫向擦痕，故該
    鐵架擦痕尚難認係兩車擦撞所致。況該鐵架擦痕與告訴人乙
    ○○之機車比對高度位置結果，機車車身位置明顯低於該鐵
    架擦痕，且該擦痕亦屬藍漆遭刮落情形，而告訴人乙○○之
    機車並未沾附被告自小貨車上之藍漆，已如前述，益徵此鐵
    架擦痕亦非兩車擦撞點。至於被告所駕駛之前揭自小貨車經
    前開原審勘驗結果所檢附之照片以觀，雖可知斑駁脫漆之處
    甚多（見原審卷第37頁至第41頁），惟並無證據足資證明該
    等斑駁脫漆處係被告駕駛該自小貨車擦撞告訴人乙○○所騎
    乘之前揭機車，是尚無從以該等斑駁脫漆為被告所駕駛之自
    小貨車與告訴人乙○○所騎乘之機車有於前揭時地發生碰撞
    之跡證，是該等斑駁脫漆自不足憑為不利於被告之認定。
四、綜上所述，檢察官所提出之證據，雖可證明告訴人乙○○有
    於前揭時地發生交通事故而受有上開傷害，惟尚不能使本院
    形成被告有罪之確信。此外，復查無其他積極證據足資證明
    被告有何被訴肇事逃逸、過失致重傷害犯行。揆諸首揭說明
    ，自屬不能證明被告犯罪。原審以不能證明被告犯罪，而為
    被告無罪之判決，核無違誤。檢察官上訴意旨略以：被告過
    失致重傷害及肇事逃逸等事實，有如附件所示之證據附卷可
    稽，且告訴人乙○○於案發時所戴之安全帽上之轉移漆與被
    告所駕駛上開自小貨車上之藍漆，經鑑定結果研判相似，足
    認被告係於未注意車前狀況並保持行車安全距離情形下，自
    後擦撞告訴人，導致告訴人車失去平衡，於機車左倒前，頭
    部與行進間之自小貨車發生擦撞，以致自小貨車車漆轉移至
    告訴人之安全帽左後方，員警杜信輝以被告如係自後追撞告
    訴人，則跡證應存在自小貨車車頭，而僅採證該自小貨車車
    頭，未就車身詳細勘查採證，其勘查採證及研判結果自難盡
    信。另前揭自小貨車車身有許多斑駁脫漆處，本案並非無法
    找出該自小貨車與告訴人所騎乘機車曾發生碰撞之跡證，只
    是無法確認何處始為雙方車禍時所造成之痕跡。被告過失重
    傷害及肇事逃逸犯行明確云云。然本件尚不足以認定被告有
    過失致重傷害、肇事逃逸犯行，已如前述，檢察官上訴意旨
    所指各節，亦經本院指駁如前，是其上訴並無理由，應予駁
    回。
據上論斷，應依刑事訴訟法第368條，判決如主文。
本案經檢察官王清杰到庭執行職務。
中    華    民    國    98    年    4     月    16    日
                  刑事第二十二庭審判長法  官  何菁莪
                                      法  官  江振義
                                      法  官  李麗珠
以上正本證明與原本無異。
肇事逃逸罪部分，如不服本判決，應於收受送達後10日內向本院
提出上訴書狀，其未敘述上訴之理由者並得於提起上訴後10日內
向本院補提理由書（均須按他造當事人之人數附繕本）「切勿逕
送上級法院」。
過失傷害罪部分，不得上訴。
                                      書記官   陳禹任
中    華    民    國    98    年    4     月     24   日
附件：
┌──┬────────┬──────────────────────┐
│編號│證據名稱        │證明事項                                    │
├──┼────────┼──────────────────────┤
│ 1  │被告於警詢、偵查│被告確於案發時間駕駛上開自小貨車行經肇事地點│
│    │之供述          │                                            │
├──┼────────┼──────────────────────┤
│ 2  │被害人乙○○於偵│起訴事實                                    │
│    │查之證述        │                                            │
├──┼────────┼──────────────────────┤
│ 3  │證人呂連盛於偵查│本件報案過程                                │
│    │之證述          │                                            │
├──┼────────┼──────────────────────┤
│ 4  │證人杜信輝於偵查│本件勘驗及採證過程                          │
│    │之證述          │                                            │
├──┼────────┼──────────────────────┤
│ 5  │證人曾毓建於偵查│其陪同告訴人參與勘驗肇事車輛之情形          │
│    │之證述          │                                            │
├──┼────────┼──────────────────────┤
│ 6  │證人陳世環、陳瓊│其等所證不能對被告為有利認定                │
│    │娟、林望、蔡松田│                                            │
│    │、趙慶銘於偵查之│                                            │
│    │證述            │                                            │
├──┼────────┼──────────────────────┤
│ 7  │記事便條        │本件報案時紀錄                              │
├──┼────────┼──────────────────────┤
│ 8  │臺北巿政府警察局│肇事車輛勘驗結果                            │
│    │大同分局交通事故│                                            │
│    │車輛勘驗紀錄表、│                                            │
│    │偵查報告、勘驗筆│                                            │
│    │錄、勘驗車損照片│                                            │
├──┼────────┼──────────────────────┤
│ 9  │道路交通事故現場│本件肇事情形                                │
│    │圖、道路交通事故│                                            │
│    │調查報告表（一）│                                            │
│    │（二）、交通事故│                                            │
│    │談話紀錄表、補充│                                            │
│    │資料表、初步分析│                                            │
│    │研判表、肇事逃逸│                                            │
│    │追查表、自首情形│                                            │
│    │紀錄表、現場及車│                                            │
│    │損照片          │                                            │
├──┼────────┼──────────────────────┤
│ 10 │內政部警政署刑事│告訴人於案發時所戴安全帽之油漆刮擦痕與被告所│
│    │警察局96年6月5日│駕駛上開自小貨車右側車身之油漆碎片標準品成分│
│    │刑鑑字第09600634│相似                                        │
│    │70號鑑定書      │                                            │
├──┼────────┼──────────────────────┤
│ 11 │馬偕醫院診斷證明│告訴人因本件交通事故受有公訴意旨所載重傷害  │
│    │書              │                                            │
└──┴────────┴──────────────────────┘


司法院資訊處製作；財團法人民間司法改革基金會備份。
